最高法院刑事判決　　　　　　九十六年度台上字第一二五０號
上　訴　人　甲○○
上列上訴人因違反毒品危害防制條例案件，不服台灣高等法院中
華民國九十五年十二月二十二日第二審更審判決（九十五年度上
更(一)字第五六七號，起訴案號：台灣板橋地方法院檢察署九十一
年度偵字第五四六一、五四六二、五九七一號），提起上訴，本
院判決如下：
    主  文
上訴駁回。
    理  由
按刑事訴訟法第三百七十七條規定：上訴於第三審法院，非以判
決違背法令為理由，不得為之。是提起第三審上訴，應以原判決
違背法令為理由，係屬法定要件。如果上訴理由狀並未依據卷內
訴訟資料，具體指摘原判決不適用何種法則或如何適用不當，或
所指摘原判決違法情事，顯與法律規定得為第三審上訴理由之違
法情形，不相適合時，均應認其上訴為違背法律上之程式，予以
駁回。本件原判決認定嚴德宗（另案審理）於民國九十一年三月
七日凌晨一時許，在台北縣土城市○○街十三號五樓，因涉嫌販
賣第一級毒品海洛因（下稱海洛因）犯行，為警查獲，經伊同意
配合警方追查毒品來源，乃以電話佯向李榮坤（業經判刑定讞）
購買海洛因二塊；李榮坤基於營利之意圖，於同月八日凌晨二時
許，聯絡與其有共同販賣海洛因犯意聯絡之上訴人甲○○，由上
訴人再聯絡與其有共同販賣海洛因犯意聯絡之陳傳家（業經判刑
定讞），隨後由陳傳家輾轉聯絡與其等有共同販賣海洛因犯意聯
絡之上游毒販，綽號「阿興」之成年男子，確認有海洛因貨源，
且海洛因磚一塊價款新台幣（下同）五十五萬元後，陳傳家即向
上訴人表示海洛因二塊價款一百二十萬元，上訴人回報李榮坤，
李榮坤即向嚴德宗表示海洛因二塊價款一百三十萬元，嚴德宗旋
與佯裝買家之警員張慶義、翁錫祈，於同（八）日凌晨三時許至
台中縣太平市○○路○段九十六巷二弄二號李榮坤住處，警員張
慶義及翁錫祈向李榮坤表示要見貨付款，李榮坤隨即駕車至台中
市○○○路○段三三八號附近，向在該處等候之陳傳家拿取些許
海洛因樣品返回交與嚴德宗等人確認，待確認無誤、條件談妥後
，李榮坤即以電話聯絡上訴人攜帶海洛因前來交易，上訴人即於
同日凌晨五時許搭乘由陳傳家駕駛之小客車，共同攜帶「阿興」
所交付海洛因二塊，至李榮坤住處樓下交易，李榮坤取得該海洛
因返回住處，欲交付予警員張慶義時，為警當場表明身分查獲，
並扣得上開海洛因二塊（淨重七百零八點八九公克），上訴人與
陳傳家，則由埋伏在外之員警當場逮獲等情。因而撤銷第一審之
不當判決，改判仍論處上訴人共同販賣第一級毒品，未遂罪刑。
已綜核全部卷證資料，詳加斟酌論斷，敘明其所憑之證據及認定
之理由，而以上訴人否認犯罪所持之辯解為不足採，予以指駁綦
詳，俱有卷存之證據資料可資覆按。從形式上觀察，並無判決違
背法令之情形存在。查共同實施犯罪行為，在合同意思範圍內，
相互利用他人之行為，以達其犯罪之目的，原不必每一階段均參
與，祇須分擔犯罪行為之一部，即應對於全部所發生之結果共同
負責；又共同正犯之意思聯絡，原不以數人間直接發生者為限，
即有間接之聯絡者，亦包括在內。本件原判決認定嚴德宗因販賣
海洛因為警查獲，經伊同意配合警方追查毒品來源，乃以電話佯
向李榮坤購買海洛因二塊，李榮坤基於營利之意圖，聯絡上訴人
，由上訴人再聯絡陳傳家輾轉聯絡上游毒販「阿興」，經確認無
誤、條件談妥後，李榮坤即以電話聯絡上訴人攜帶海洛因前來交
易，上訴人乃搭乘由陳傳家駕駛之小客車，共同攜帶「阿興」所
交付海洛因二塊轉交李榮坤，李榮坤欲交付予警員時，為警當場
查獲，則上訴人與李榮坤、陳傳家、「阿興」間顯有犯意聯絡及
行為分擔，縱其意思聯絡，非直接發生，而係間接聯絡，亦包括
在內，原判決以共同正犯問擬，其適用法則並無違誤。又按毒品
危害防制條例第四條第一項之販賣第一級毒品罪，祇須行為人主
觀上具有營利之意思而販入或賣出第一級毒品，有一於此，其犯
罪即屬完成。所謂「意圖」，即犯罪之目的，原則上不以發生特
定結果為必要，祇須有營利之意圖為已足，不以實際結果已得利
為必要。上訴人自承同案被告陳傳家欠其款項，希望其能賺到錢
而償還等語，足認其與陳傳家間本有共同營利之意圖灼明。且衡
諸常情，上訴人若無營利之意圖，則其自可逕將陳傳家之聯絡方
式轉知李榮坤，由李榮坤與陳傳家直接聯絡即可，何以甘冒風險
而居中聯繫、代為傳話交易細節，甚至與陳傳家一同攜帶毒品前
往交付？顯然非僅止於單純幫忙，已涉入買賣毒品之構成要件無
疑；又依陳傳家向上訴人回話稱二塊價款一百二十萬元，上訴人
向李榮坤回報後，李榮坤則向嚴德宗索價二塊一百三十萬元之過
程以觀，益見本件毒品交易，確有利潤可圖，極為顯然，原判決
以上訴人有營利之意圖，而論以販賣第一級毒品，未遂罪之共同
正犯，原審採證、認事、用法並無不當。另查證據之取捨及其證
明力之判斷，屬於事實審法院之職權，苟其所為之判斷，並不違
背經驗法則及論理法則，即不能任意指為違背法令，而執為合法
之第三審上訴理由。而認定犯罪事實所憑之證據，並不以直接證
據為限，間接證據亦包括在內，審理事實之法院綜合卷內之直接
、間接證據，本於推理作用，於通常一般之人均不致有所懷疑，
得確信其為真實之程度者，即非不得據之為有罪之認定。原判決
論處上訴人共同販賣第一級毒品，未遂罪刑。係綜合上訴人及共
同被告李榮坤、陳傳家之部分自白，證人嚴德宗、張慶義之證詞
，法務部調查局鑑定通知書暨扣案之海洛因等直接、間接證據，
本於推理作用，確信其為真實之程度，而為有罪之認定，並非單
採證人李榮坤、陳傳家之證詞為論斷之依據，其採證並無違背證
據法則。其中關於共同被告李榮坤、陳傳家前後供述不一，究以
何者為可採？證人嚴德宗、張慶義之證詞是否真實？證人張慶義
有無教唆李榮坤向上訴人購毒？此乃原審判斷職權之合法行使，
其所為判斷，亦無悖乎一般經驗法則，仍不得指為違法。而證人
張慶義、陳傳家、李榮坤迭於警詢、偵審中供述明確，原判決復
已詳敘其證據取捨及證據證明力判斷之理由，復無調查未盡及理
由欠備之違誤可言。再查刑事偵查技術上所謂「釣魚」者，係指
對於原已犯罪或具有犯罪故意之人，以設計引誘之方式，使其暴
露犯罪事證，而加以逮捕或偵辦者而言；而所謂「陷害教唆」者
，則指行為人原不具犯罪之故意，純因司法警察之設計教唆，始
萌生犯意，進而實施犯罪構成要件之行為者而言。前者純屬偵查
犯罪技巧之範疇，並未違反憲法對於基本人權之保障，且於公共
利益之維護有其必要性，故依此所蒐集之證據資料，原則上非無
證據能力；而後者顯然違反憲法對於基本人權之保障，並已逾越
偵查犯罪之必要程度，對於公共利益之維護並無意義，其因此所
取得之證據資料，則不具有證據能力。證人嚴德宗供稱伊係循以
前向「阿坤」購買毒品交易方式，向李榮坤表示要購買海洛因，
再帶同警方前往查緝等語，足認李榮坤本即有販賣海洛因予嚴德
宗及佯裝買家警員之犯意，而警方以符合憲法上比例原則之辦案
方式，查獲李榮坤，人贓俱獲，自足做為同案被告李榮坤論罪之
依據。再就警方立場而言，渠等佯向毒販李榮坤購買海洛因，李
榮坤會向何管道取得毒品，並非警方所能預期或教唆所得。另就
上訴人而言，其經李榮坤表示有買家要購買海洛因，進而聯絡陳
傳家輾轉取得毒品販賣，與受一般人之委託，而販售毒品之行為
無異，自不得謂上訴人共同販賣毒品行為，係由警方之教唆所致
。又李榮坤委託上訴人聯絡賣主後，上訴人隨即聯絡陳傳家再聯
絡「阿興」，於短短數小時之內，即自「阿興」處取得價逾百萬
元之海洛因磚二塊，上訴人、陳傳家二人並一同將海洛因磚送至
李榮坤住處，由此聯繫、交貨，極為順利快速之客觀情狀判斷，
亦堪認上訴人本即有販賣毒品意思，並非由警方造意始生販賣毒
品之意思。警方雖以「釣魚」之方式辦案，並未違反基本人權之
保障及公共利益之維護，原判決以其所蒐集之證據資料有證據能
力，其採證復無悖乎證據法則。上訴意旨置原判決上開明確論斷
於不顧，對原審取捨證據及證據證明力判斷之審判職權行使，任
憑己見，或就同一證據資料為相異之評價，或就不影響於判決本
旨事項再為事實上之爭辯，均與法律規定得為第三審上訴理由之
違法情形，不相適合，其上訴為違背法律上之程式，應予駁回。
據上論結，應依刑事訴訟法第三百九十五條前段，判決如主文。
中　　華　　民　　國　九十六　年　　三　　月   十五   日
                      最高法院刑事第二庭
                          審判長法官  紀　俊　乾
                                法官  黃　正　興
                                法官  陳　東　誥
                                法官  賴　忠　星
                                法官  林　開　任
      本件正本證明與原本無異
                                      書  記  官
中　　華　　民　　國　九十六　年　　三　　月   十九   日
                                                H
